臺灣高等法院刑事判決
110年度侵上訴字第73號
上  訴  人  
即  被  告  黃彥文



選任辯護人  楊思勤律師（法律扶助律師）
上列上訴人即被告因妨害性自主案件，不服臺灣基隆地方法院11
0年度侵訴字第2號，中華民國110年2月4日第一審判決（起訴案
號：臺灣基隆地方檢察署109年度偵字第5266號），提起上訴，
本院判決如下：
    主      文
上訴駁回。
    事實及理由
壹、經本院審理結果，認第一審以上訴人即被告甲○○（下稱被告
    ）犯刑法第224條之強制猥褻罪，判處有期徒刑6月，並諭知
    易科罰金之折算標準為以新臺幣（下同）1千元折算1日，其
    認事、用法及量刑均無不當，應予維持，除證據部分補充「
    被告於本院準備程序及審理時之自白」，理由部分補充「按
    刑罰制裁妨害性自主行為，係為保障他人關於性意思形成與
    決定之自由，因性侵害犯罪係侵犯他人之性自主權，即任何
    他人在法律範圍內，得自主決定其是否及如何實施性行為而
    不受他人強迫及干涉之權利，屬人格權之範疇。關於性自主
    權之內容，至少包含拒絕權（指對於他人無論善意或惡意的
    性要求，均可拒絕，無須任何理由）、自衛權（指任何人對
    於指向自己之性侵害皆有防衛之權利）、選擇權（指任何人
    均享有是否進行以及選擇如何進行性行為之權利）、承諾權
    （指任何有承諾能力之人對於他人提出之性要求，有不受干
    涉而得完全按自己意願作出是否同意之意思表示）等內涵。
    我國刑法第221條及同法第224條之罪，係以對於男女以強暴
    、脅迫、恐嚇、催眠術或其他違反其意願之方法，而為性交
    或猥褻之行為者，為構成要件。所謂『其他違反其意願之方
    法』，係指該條所列舉之強暴、脅迫、恐嚇、催眠術以外，
    其他一切違反被害人意願之方法而言。其違反意願之程度，
    並不以類似於所列舉之強暴、脅迫、恐嚇、催眠術等相當之
    其他強制方法，足以壓抑被害人之性自主決定權為必要，祇
    要達於妨害被害人之意思自由，即侵犯被害人之性自主權者
    ，即可認符合『違反其意願』之要件。故如被害人對於性行為
    之拒絕、自衛、選擇及承諾等性自主權遭壓抑或破壞時，即
    應認係『違反其意願』（最高法院107年度台上字第3348號判
    決意旨參照）。是本件被告既有妨害告訴人A女之性自主權
    ，而以違反告訴人意願之方法對其為猥褻行為，則核被告所
    為，係犯刑法第224條之強制猥褻罪」外，並引用第一審判
    決書記載之事實、證據及理由（如附件，含臺灣基隆地方檢
    察署檢察官起訴書）。
貳、駁回上訴之理由
一、被告上訴意旨略以：被告犯後坦承犯罪，深表悔悟，並一再
    向告訴人表示歉意，並願與其和解，而為其所拒，犯罪後態
    度尚稱良好；被告因一時衝動而誤觸刑章，且犯罪情節尚非
    嚴重，衡情不無可憫，其本身為中低收入，家境不佳，又罹
    患中度身心障礙，知識程度不高，受此教訓，深知警惕，應
    無再犯之虞，原審判處有期徒刑6月，如易科罰金，以1千元
    折算1日，雖已屬最低刑度，惟易科罰金非被告所能負擔，
    如易服社會勞動，亦將嚴重影響其工作及生計，為此提起上
    訴，請撤銷原判決，從輕處斷，依刑法第59條規定酌減其刑
    ，並為緩刑之宣告等語。　　
二、按刑事審判旨在實現刑罰權之分配的正義，故法院對有罪被
    告之科刑，應符合罪刑相當之原則，使輕重得宜，罰當其罪
    ，以契合社會之法律感情，此所以刑法第57條明定科刑時應
    審酌一切情狀，尤應注意該條所列10款事項以為科刑輕重之
    標準，俾使法院就個案之量刑，能斟酌至當；而量刑輕重係
    屬事實審法院得依職權自由裁量之事項，苟已斟酌刑法第57
    條各款所列情狀而未逾越法定刑度，不得遽指為違法（最高
    法院72年度台上字第6696號判決意旨參照）。查原判決業已
    審酌被告與告訴人均從事看護工作，被告見告訴人在醫院照
    顧住院之雇主，竟擅自進入告訴人所在之病房，不顧告訴人
    說「no」表示拒絕，強拉告訴人之腳踝觸碰自己之生殖器及
    舔告訴人之腳趾，以滿足自身之性慾，經告訴人尖叫始罷手
    逃跑，使告訴人受有心理上之傷害，事隔數月後出庭陳述仍
    難過落淚，可證因本案犯罪所生之損害非輕；惟考量被告於
    偵查之初即坦承犯行，未耗費過多司法資源，犯後態度尚可
    ，且被告係在告訴人所在之病房內犯案，並未刻意迴避告訴
    人之雇主或以其他方式防止告訴人求救，亦未觸摸告訴人之
    私密部位，主觀惡性及犯罪手段均非重大；又被告具有中度
    第一類身心障礙，其於本案發生後翌日，再次前往告訴人所
    在之病房向告訴人索取聯絡方式，可見被告並未意識到自身
    行為已造成告訴人心理上之傷害，人際互動及認知理解能力
    低於一般成年人，有宜予寬待之處；兼衡被告智識程度不高
    ，從事臨時看護工之收入不穩，亦無親屬支援，經核定為中
    低收入戶，生活狀況有可同情之處，暨被告之前科素行及告
    訴人對於本案科刑範圍之意見等一切情狀，而量處前開宣告
    刑並諭知易科罰金之折算標準，已充分斟酌被告之犯罪動機
    、情節、所生危害、犯後態度及其個人之身心、智識、經濟
    等狀況，依刑法第57條各款事項而為量刑，且所宣告之刑及
    易科罰金折算標準均係法定下限，經核原審之量刑並無過重
    或濫用裁量權、違反罪刑相當原則等違法或不當情形。又衡
    諸被告之犯行所造成告訴人心理創傷、迄至本院言詞辯論終
    結前仍未能與告訴人達成和解或取得其原諒等情，實難認本
    件有何刑法第59條縱科以最低度刑猶嫌過重之顯可憫恕或情
    輕法重情形，而無依該條規定酌量減輕其刑之餘地，亦難認
    對被告所宣告之刑以暫不執行為適當，而無從予其緩刑之寬
    典。原審判處得易科罰金或易服社會勞動之法定最低刑度，
    已屬輕判，縱易科罰金或易服社會勞動會帶給被告經濟或生
    活上之負擔，亦係犯罪須付出之代價而應由其自行面對及承
    受。從而，被告上訴意旨為無理由，應駁回其上訴。
據上論斷，應依刑事訴訟法第368條、第373條，判決如主文。
本案經檢察官陳宜愔提起公訴，被告上訴後，檢察官鄧媛到庭執
行職務。
中　　華　　民　　國　　110 　年　　5　 　月　　18　　日
                  刑事第四庭    審判長法  官  陳筱珮
                                      法  官  林怡秀
                                      法  官  吳元曜
以上正本證明與原本無異。
如不服本判決，應於收受送達後20日內向本院提出上訴書狀，其
未敘述上訴之理由者並得於提起上訴後20日內向本院補提理由書
（均須按他造當事人之人數附繕本）「切勿逕送上級法院」。
                                      書記官  黃亮潔
中　　華　　民　　國　　110 　年　　5 　　月　　18　　日

附錄：本案論罪科刑法條全文 
中華民國刑法第224條
（強制猥褻罪）
對於男女以強暴、脅迫、恐嚇、催眠術或其他違反其意願之方法
，而為猥褻之行為者，處6月以上5年以下有期徒刑。
　　
附件：臺灣基隆地方法院110年度侵訴字第2號刑事判決
臺灣基隆地方法院刑事判決　            110年度侵訴字第2號
公　訴　人　臺灣基隆地方檢察署檢察官
被　　　告　甲○○　男　(民國00年0月00日生)
　　　　　　　　　　身分證統一編號：Z000000000號
　　　　　　　　　　住○○市○○區○○○路000巷00號(送達
　　　　　　　　　　  處所)
　　　　　　　　　　居基隆市○○區○○○路000巷00號
選任辯護人  楊思勤律師(法扶律師)　　
上列被告因強制猥褻案件，經檢察官提起公訴（109年度偵字第5
266號），嗣被告於準備程序中就被訴事實為有罪之陳述，本院
合議庭裁定由受命法官獨任進行簡式審判程序，並判決如下：
    主  文
甲○○犯強制猥褻罪，處有期徒刑陸月，如易科罰金，以新臺幣壹
仟元折算壹日。
    事實及理由
一、本案之犯罪事實及證據，均引用起訴書之記載(如附件)，並
    增列「被告甲○○於本院準備程序及審理時之自白」為證據。
二、論罪科刑：
　  核被告所為，係犯刑法第224條之強制猥褻罪。爰審酌被告
    與告訴人A女均從事看護工作，被告見告訴人在醫院照顧住
    院之雇主，竟擅自進入告訴人所在之病房，不顧告訴人說「
    no」表示拒絕，強拉告訴人之腳踝觸碰自己之生殖器及舔告
    訴人之腳趾，以滿足自身之性慾，經告訴人尖叫始罷手逃跑
    ，使告訴人受有心理上之傷害，事隔數月後出庭陳述仍難過
    落淚(見本院卷第46頁)，可證因本案犯罪所生之損害非輕；
    惟考量被告於偵查之初即坦承犯行，未耗費過多司法資源，
    犯後態度尚可，且被告係在告訴人所在之病房內犯案，並未
    刻意迴避告訴人之雇主或以其他方式防止告訴人求救，亦未
    觸摸告訴人之私密部位，主觀惡性及犯罪手段均非重大；又
    被告具有中度第一類身心障礙(見109年度偵字第5266號卷【
    下稱偵卷】第79至80頁)，其於本案發生後翌日，再次前往
    告訴人所在之病房向告訴人索取聯絡方式(見偵卷第22頁、
    第44頁)，可見被告並未意識到自身行為已造成告訴人心理
    上之傷害，人際互動及認知理解能力低於一般成年人，有宜
    予寬待之處；兼衡被告智識程度不高，從事臨時看護工之收
    入不穩，亦無親屬支援，經核定為中低收入戶，生活狀況有
    可同情之處(見偵卷第77頁，本院卷第57至58頁)，暨被告之
    前科素行及告訴人對於本案科刑範圍之意見(見本院卷第46
    頁)等一切情狀，量處如主文所示之刑，併諭知易科罰金之
    折算標準。
據上論斷，應依刑事訴訟法第273條之1第1項、第299條第1項前
段、第310條之2、第454條第2項，刑法第224條、第41條第1項前
段，判決如主文。
本案經檢察官陳宜愔提起公訴，檢察官林明志到庭執行職務。
中　　華　　民　　國　　110 　年　　2 　　月　　4 　　日
                  刑事第五庭  法　官　陳怡安
以上正本證明與原本無異。
如不服本判決應於收受送達後20日內向本院提出上訴書狀，並應
敘述具體理由；其未敘述上訴理由者，應於上訴期間屆滿後20日
內向本院補提理由書（均須按他造當事人之人數附繕）「切勿逕
送上級法院」。
中　　華　　民　　國　　110 　年　　2 　　月　　4 　　日
                              書記官　洪福基
附錄本案論罪科刑法條全文：
中華民國刑法第224條
（強制猥褻罪）
對於男女以強暴、脅迫、恐嚇、催眠術或其他違反其意願之方法
，而為猥褻之行為者，處6月以上5年以下有期徒刑。

【附件】
臺灣基隆地方檢察署檢察官起訴書　　
                                     109年度偵字第5266號
　　被　　　告　甲○○　男　44歲（民國00年0月00日生）
　　　　　　　　　　　　住○○市○○區○○○路000巷00號
　　　　　　　　　　　　國民身分證統一編號：Z000000000號
　　選任辯護人　范晉魁律師（法扶律師）
上列被告因強制猥褻案件，已經偵查終結，認應該提起公訴，茲
將犯罪事實及證據並所犯法條分敘如下：
　　　　犯罪事實
一、甲○○與BA000-A109061之女子（真實姓名年籍詳卷，下稱A 
    女）同為醫院看護，於民國109年7月27日23時許，在基隆市
    ○○區○○路000號○○○○○○醫院00樓00000病房內，甲○○竟基於強
    制猥褻之犯意，不顧A女之抗拒及口頭拒絕，以強拉A女右腳
    腳踝與自己陰莖接觸，並舔A女右腳趾頭之方式，違反A女之
    意願，對A女強制猥褻得逞。嗣經雇主陪同A女報警處理，始
    查悉上情。
二、案經A女訴由基隆市警察局移送偵辦。
　　　　證據並所犯法條
一、證據清單與待證事實
編號 證據名稱 待證事實 一 被告甲○○於警詢及偵查時之供述。 被告坦承於上揭時地，有強拉A女右腳腳踝與自己陰莖接觸，並舔A女右腳趾頭之事實。 二 告訴人A女於警詢及偵查時之指訴。 證明被告之全部犯罪事實。 三 現場照片3張。 佐證全部犯罪事實。 
二、核被告所為，係犯刑法第224條之強制猥褻罪嫌。
三、依刑事訴訟法第251條第1項提起公訴。
　　此　致
臺灣基隆地方法院
中　　華　　民　　國　 109　　年　　11　　月　　23　　日
　　　　　　　　　　　　檢　察　官  陳宜愔
本件正本證明與原本無異
中　　華　　民　　國　 109　　年　　12　　月　　7 　　日
                        書  記 官   魯婷芳
附錄本案所犯法條全文
中華民國刑法第224條
（強制猥褻罪）
對於男女以強暴、脅迫、恐嚇、催眠術或其他違反其意願之方法
，而為猥褻之行為者，處 6 月以上 5 年以下有期徒刑。